臺灣高等法院臺中分院民事判決　九十一年度上易字第二○九號
　　　上　訴　人　己○○
　　　訴訟代理人　戊○○
　　　被上訴人　　庚○○
　　　被上訴人　　丁○
　　　被上訴人　　丙○○
　　　被上訴人　　甲○○
　　　訴訟代理人　乙○○
右當事人間請求損害賠償事件，上訴人對於中華民國九十一年五月一日臺灣南投地方
法院九十一年度訴字第一○五號第一審判決提起上訴，本院判決如左：
    主  　  文
上訴駁回。
第二審訴訟費用由上訴人負擔。
    事實及理由
一、被上訴人起訴主張：上訴人於民國（下同）九十年七月二十七日十五時許，駕駛
    車牌號碼ＭＱ—九四一六號自小客車，由台中縣太平市出發，沿南投縣草屯鎮○
    ○路往鹿谷鄉方向行駛，於同日十六時許，途經南投縣草屯鎮○○路○段碧草高
    幹編號三十號電力桿前無號誌之路口時，未注意適時騎乘車牌號碼ＣＣＫ—三四
    ○號重型機車，沿草屯鎮○○路欲左轉穿過上開路口之被害人吳英輝，猶以每小
    時七十公里以上之車速通過上開路口，因而避煞不及，撞及被害人吳英輝所騎乘
    之機車，致被害人受有頭部等傷害，雖經送醫救治，仍告不治。上訴人行至無號
    誌之路口時，非但未減速慢行，作隨時停車之準備，且依當時天候晴、路面無障
    礙，視距良好，並無不能注意之情事，且被害人所騎乘之機車業已行至路口二點
    九公尺，上訴人竟疏未注意，猶以每小時七十公里以上之車速通過上開路口而肇
    事，其應負百分之百之過失，系爭事故鑑定結果認被害人與有過失自欠允當，爰
    依民法第一百八十四條第一項、第一百九十二條第一、二項及第一百九十四條規
    定，請求上訴人賠償(1)被上訴人庚○○支出之殯葬費新台幣（下同）二十五萬四
    千三百二十五元(2)扶養費部分：被上訴人丁○為五十七萬九千三百五十二元，被
    上訴人庚○○為三十九萬六千九百六十三元(3)精神慰撫金部分：被上訴人各八十
    萬元等情。（原審判決命上訴人應給付被上訴人庚○○三十一萬一千一百九十五
    元、被上訴人丙○○、甲○○各十三萬元、被上訴人丁○二十四萬九千零八十九
    元及均自起訴狀繕本送達後起算之法定遲延利息，而駁回被上訴人其餘之訴。上
    訴人對其敗訴部分不服，提起本件上訴。被上訴人就其敗訴部分未據聲明不服，
    業已確定。）
二、上訴人則以：本件乃因被害人未依規定注意左右來車，且讓上訴人直行車輛先行
    ，而貿然穿越路口在先；上訴人車速過快，以致避煞不及在後，原審何以逕認上
    訴人車速過快為肇事主因，應負百分之六十之責任。又原審並未綜合斟酌兩造之
    身份、教育程度、財產及經濟狀況等情，單憑職業收入，遽認被上訴人各請求八
    十萬元慰撫金、尚屬適當云云，委有未洽，上訴人就本件應支付總共三百二十萬
    元之慰撫金，非上訴人能力所能負擔，顯然過高等語作為抗辯。
三、本件被上訴人主張上訴人於九十年七月二十七日十五時許，駕駛車牌號碼ＭＱ—
    九四一六號自小客車，由台中縣太平市出發，沿南投縣草屯鎮○○路往鹿谷鄉方
    向行駛，於同日十六時許，途經南投縣草屯鎮○○路○段碧草高幹編號三十號電
    力桿前無號誌之路口時，未注意適時騎乘車牌號碼ＣＣＫ—三四○號重型機車，
    沿草屯鎮○○路欲左轉穿過上開路口之被害人吳英輝，猶以每小時七十公里以上
    之車速通過上開路口，因而避煞不及，撞及被害人所騎乘之機車，致被害人受有
    頭部等傷害，雖經送醫救治，仍告不治等語，為上訴人所不爭，自堪信為真實。
    又上訴人因過失致死罪行，業經本院刑事庭以九十一年度交上易字第六一三號判
    決判處有期徒刑十月確定在案，是上訴人上開侵權行為，與被害人吳英輝死亡間
    具有相當因果關係應堪認定。被上訴人等本於侵權行為之法律關係，請求上訴人
　　賠償損害，即屬有據。
四、次查就被上訴人請求之金額，分述如次：
（一）殯葬費部分：按不法侵害他人致死者，對於支出殯葬費之人，亦應負損害賠償
      責任，民法第一百九十二條第一項定有明文。被上訴人庚○○主張其因本件肇
　　　事，支出殯葬費用二十五萬四千三百二十五元，已據其提出收據十三張、估價
　　　單四張附於原審卷為證，扣除其中九十年八月八日之估價單中記載扣退回六千
　　　二百元，且禮簿二本及收支簿一本共八十五元、簽字筆三支及糨糊一罐共三十
　　　五元、紅包袋二只及香奠袋一只共八十元、剪刀一支及別針一百支共九十元、
　　　釘書機一支及釘書針一盒共五十元、毛巾三十三打共一萬一千八百八十元、禮
　　　盒三百四十個共六百八十元、題名簿一本三十元、紙杯五條共一百二十五元、
　　　手帕巾五打共九百元、素料三萬元、素桌二萬九千五百元、雨棚五格共五千元
　　　，並非殯葬所必要之費用，被上訴人庚○○得請求之殯葬費為十六萬九千六百
　　　七十元，上訴人於本院中並不爭執，是被上訴人此部分之請求，為屬有據，應
　　　予准許。
（二）扶養費部分：按被害人對於第三人負有法定扶養義務者，加害人亦應負損害賠
      償責任，民法第一百九十二條第二項定有明文。被害人吳英輝三十六年三月二
      十四日生，於九十年七月二十七日車禍發生時為五十四歲，至六十歲退休前，
      尚有六年之工作時間，而被上訴人丁○於七年十月五日出生，除被害人外尚有
      二子乙○○、吳英彥，被上訴人庚○○尚有成年子女二名即被上訴人丙○○、
      甲○○，是被害人對於被上訴人丁○及庚○○各僅負三分之一之扶養責任，被
      上訴人丁○年滿七十歲，依車禍發生前之八十九年度扶養親屬免稅額為十一萬
      一千元，被上訴人庚○○則為七萬四千元，再按霍夫曼式計算法扣除中間利息
      後，計算六年之受扶養費用，被上訴人丁○得一次請求之扶養費為十九萬八千
      四百八十二元（111000×1/3×5.36437＝198482），被上訴人庚○○為十三萬
      二千三百二十一元（74000×1/3×5.36437＝132321），上訴人於本院對此亦
      未爭執，應認被上訴人此部分之請求亦屬有據，應予准許。
（三）慰撫金部分：又不法侵害他人致死者，被害人之父、母、子、女及配偶，雖非
      財產上之損害，亦得請求賠償相當之金額，民法第一百九十四條定有明文。本
      件被害人吳英輝去世時正值英年，生前有穩定收入之職業，業據被上訴人提出
      扣繳憑單一份為證，因上訴人上揭之過失，導致被上訴人家庭頓失支柱，被上
      訴人庚○○中年喪偶、被上訴人丙○○、甲○○痛失至親，被上訴人丁○在八
      十五歲之高齡承受白髮人送黑髮人之悲痛，其等精神上之痛苦，自屬顯然，參
      酌上訴人從事保險業務工作，被上訴人庚○○為高職畢業，目前在量販店上班
      ，月入一萬多元，被上訴人丙○○為高職畢業，現從事幼教工作，每月約有一
      萬九千元之收入，被上訴人甲○○為高職畢業，在汽車材料行工作，每月約有
      一萬七千元之收入，被上訴人丁○現年八十五歲，被上訴人等依上開規定各請
      求上訴人給付八十萬元之慰撫金尚屬適當，應予准許。上訴人以被上訴人此部
      分之請求過高云云，然生命無價，區區八十萬元如何慰撫喪失至親之痛？且吳
　　　英輝去世時正值英年，原為一美滿家庭之主要經濟來源，因上訴人之過失，而
　　　頓失所怙，何能謂八十萬元之請求過高？上訴人上開抗辯，委無可採。
（四）依以所述，被上訴人庚○○得請求之金額為一百一十萬一千九百九十一元（
      169670＋132321＋800000＝0000000），被上訴人丙○○、甲○○各得請求之
      金額為八十萬元，被上訴人丁○得請求之金額為九十九萬八千四百八十二元（
      198482＋800000＝998482）。
五、惟按損害之發生或擴大被害人與有過失者，法院得減輕賠償金額或免除之，民法
    第二百十七條第一項定有明文。次按汽車之行車速度，依標誌或標線之規定，無
    標誌或標線者，在郊外時速不得超過六十公里；次按行駛至無號誌之路口時，應
    減速慢行，作隨時停車之準備，及車輛行駛時，駕駛人應注意車前狀況，並隨時
    採取必要之安全措施，道路交通安全規則第九十三條第一項第一款、第三款、第
    九十四條第三項定有明文，上訴人駕車自應注意上述道路交通安全規定。查本件
    肇事時天候晴、日間有自然光線、路面乾燥、無缺陷、視距良好，有南投縣警察
    局道路交通事故調查表在卷可稽（見刑事卷宗之九十年度相字第三七二號卷第六
    頁），上訴人並無不能注意之情事，竟疏未注意，且依肇事現場圖顯示，上訴人
    之車後左前輪遺有右斜走向長三一．三公尺之輪印，對照速度換算其肇事時之車
    速已超過時速七十公里，而貿然超速通過上開路口肇禍致人死亡，自應負過失之
    責任。雖吳英輝駕駛重機車行經無號誌路口左轉時，未停讓對向直行車輛先行，
    亦於本件車禍與有過失，然本院審酌認上訴人行經郊外，本已不得超過六十公里
    之時速，行經交岔路更應減速慢行，仍以超過七十公里之車速行駛，即有雙重過
    失，責任較吳英輝為重，認上訴人應負擔百分之六十之責任，被害人吳英輝應負
    擔百分之四十之責任，故本件被害人對於肇事與有過失，應減輕上訴人之賠償金
    額百分之四十，依此計算之結果，上訴人應賠償被上訴人庚○○六十六萬一千一
    百九十五元（0000000×60％＝661195）、被上訴人丙○○、甲○○各四十八萬
    元（800000×60％＝480000）、被上訴人丁○五十九萬九千零八十九元（998482
    ×60％＝599089）。
六、又被上訴人已領取一百四十萬元之強制汽車責任保險金，業據其陳明在卷，基於
    同一損害不能重複請求賠償之法理，強制汽車責任保險法第三十條規定：「保險
    人依本法規定給付之保險金，視為加害人或被保險人損害賠償金額之一部分；加
    害人或被保險人受賠償請求時，得扣除之。」是以，被上訴人關於已獲賠償之一
    百四十萬元部份，即應予扣除之，亦即被上訴人四人所得請求之金額應各自扣除
    三十五萬元，依此計算之結果，上訴人應給付被上訴人庚○○三十一萬一千一百
    九十五元、給付被上訴人丙○○、甲○○各十三萬元、給付被上訴人丁○二十四
    萬九千零八十九元。
七、綜上所述，本件被上訴人等依侵權行為之法律關係，請求上訴人給付被上訴人庚
    ○○三十一萬一千一百九十五元、給付被上訴人丙○○、甲○○各十三萬元、給
    付被上訴人丁○二十四萬九千零八十九元，及均自起訴狀繕本送達翌日即九十一
    年一月二十九日起至清償日止，按年息百分之五計算之利息，為屬有據，其假執
    行之請求亦無不合，均應予准許；是則原審判命上訴人如數給付，並命擔保為假
    執行之宣告，於法並無不合。上訴意旨指摘原判決不當，求予廢棄改判，為無理
    由，應予駁回其上訴。
八、二造其餘攻擊防禦方法，經審酌後，核與判決結果不生影響，爰不一一贅述，併
    此敘明。
據上論結，本件上訴為無理由，依民事訴訟法第四百四十九條第一項、第七十八條判
決如主文。
中　　　華　　　民　　　國　　九十一　　年　　　九　　　月　　二十四　　日
~B1民事第三庭審判長法　官　陳照德
~B2　　　　　　　　法　官　曾謀貴
~B3　　　　　　　　法　官　蔡王金全
右為正本係照原本作成。
不得上訴。
~B 　 　　　　　　書記官　阮正枝
中　　　華　　　民　　　國　　九十一　　年　　　九　　　月　　二十四　　日
　　　　　　　　　　　　　　　　　　　　　　　　　　　　　　　　　　　　Ｙ
